【裁判字號】    97,審抗,277
【裁判日期】    970915
【裁判案由】    返還牌照
【裁判全文】
台灣高雄地方法院民事裁定             97年度審抗字第277號
抗  告  人  金元交通有限公司
法定代理人  乙○○
相  對  人  甲○○
上列當事人間請求返還牌照事件，抗告人對於民國97年7 月15日
本院高雄簡易庭97年度雄簡字第4091號所為裁定提起抗告，本院
裁定如下︰
    主  文
原裁定廢棄，發回本院高雄簡易庭。
    理  由
一、抗告意旨略以：伊與相對人間因請求返還營業小客車號牌及
    行車執照事件，因不知訴訟標的價額為何，乃由原法院依民
    事訴訟法第77條之12規定，以同法第466 條所定不得上訴第
    三審之最高利益額數加1/10定之，即新台幣（下同）165 萬
    元，並裁定補繳裁判費14,335元。惟汽車牌照為公路監理機
    關發給汽車所有人之行車許可憑證，非屬汽車所有人之私有
    財產，故本件應屬非因財產權而起訴者，依同法第77條之14
    第1 項規定，徵收裁判費3,000 元，而抗告人於起訴時即已
    繳納裁判費3,000 元，原法院未予審酌，以抗告人逾期未補
    正繳納裁判費14,335元，駁回抗告人之訴，顯有未當，爰提
    起抗告，請求廢棄原裁定等語。
二、查本件抗告人係以營業小客車牌照及行車執照交付請求權為
    其訴訟標的，此項牌照及行照僅為一種證明文件，其交付請
    求權之價額，應斟酌抗告人因交付上開牌照及行照可受利益
    之客觀價額定之。經查，依抗告人起訴狀所載之內容及其到
    庭所為之陳述（見原法院民國97年4 月9 日、16日調解程序
    筆錄），可知上開牌照所懸掛之營業小客車，係相對人於92
    年1 月6 日依公路法第55條及汽車運輸業管理規則第91條第
    1 項規定，經雙方約定，將其所有84年份出廠之營業小客車
    靠行在抗告人公司；嗣因相對人違約，經抗告人合法通知終
    止契約，相對人迄未將號牌及行車執照交還抗告人，方起訴
    請求相對人交還之。
三、是以，抗告人就訴訟標的所得之利益乃係可將該牌照及行車
    執照交予他人靠行使用，每月可獲得之利益，而據本院依職
    權調查兩造間約定之每月靠行服務費為1,000 元，此有公務
    電話紀錄乙紙在卷可稽。又抗告人與他人簽訂之靠行服務契
    約，並無約定服務期限，僅須靠行者按月繳納相關費用，即
    可本於靠行服務契約繼續使用該牌照及行車執照等情，業經
    審視抗告人之起訴狀即明。復參照民事訴訟法第77條之10「
    因定期收益涉訟，以權利存續期間之收入總數為準，期間未
    確定時，應推定其存續期間，但期間超過十年者，以十年計
    算。」之規定，本件抗告人之請求，其訴訟標的價額應核定
    為12萬元較為妥適〔計算式：1,000 （每月可收取之服務費
    ）×12（每年月數）×10（年期）＝120,000 〕。
四、準此，原法院以本件訴訟標的價額不能核定，依民事訴法第
    77條之12之規定，裁定命抗告人繳納裁判費，即有未洽，抗
    告人固未依該裁定遵期補正繳納裁判費，然因原法院核定之
    訴訟標的價額有誤，故原法院以此駁回抗告人之訴，尚有欠
    當。抗告意旨指摘原裁定不當，求予廢棄，理由雖有不同，
    但適用法律為法院依職權審酌之事項，原裁定既有違誤，本
    件抗告仍為有理由，應由本院予以廢棄，發回原法院另為適
    當之處理。
據上論結，本件抗告為有理由，依民事訴訟法第436 條之1 第3
項、第492 條，裁定如主文。
中    華    民    國    97    年    9     月    15    日
                          民事第二庭
                      審判長法  官  林紀元
                            法  官  黃悅璇
                            法  官  劉定安
以上為正本係照原本作成。
本裁定不得再抗告。
中    華    民    國    97    年    9     月    15    日
                            書記官  楊雅蘭


司法院資訊處製作；財團法人民間司法改革基金會備份。
